【裁判字號】    95,訴,250
【裁判日期】    950609
【裁判案由】    清償借款等
【裁判全文】
臺灣士林地方法院民事判決               95年度訴字第250號
原      告  臺灣中小企業銀行股份有限公司
法定代理人  戊○○
訴訟代理人  己○○
被      告  宏俊清潔有限公司
                        4號1.
兼法定代理  乙○○
人
被      告  甲○○
                        5樓
訴訟代理人  丁○○
            丙○○
上列當事人間清償借款等事件，本院於民國95年6 月2 日言詞辯
論終結，判決如下：
    主  文
被告宏俊清潔有限公司、乙○○、甲○○應連帶給付原告新台幣
壹佰拾柒萬捌仟柒佰拾元，及如附表一所示之利息、違約
金。
被告乙○○、甲○○應連帶給付原告新台幣玖拾萬柒仟零壹元
，及如附表二所示之利息、違約金。
被告乙○○應給付原告新台幣壹拾肆萬捌仟佰貳拾貳元，及如
附表三所示之利息、違約金。
訴訟費用由被告宏俊清潔有限公司、乙○○、甲○○連帶負擔百
分之五十五，被告乙○○、甲○○負擔百分之四十，餘由被告乙
○○負擔。
本判決第一項於原告以新台幣肆拾陸萬元或同額之中央政府重大
交通建設公債八十五年度甲類第五期債票（中央登錄公債）為被
告宏俊清潔有限公司、乙○○、甲○○供擔保後，得假執行。
本判決第二項於原告以新台幣拾壹萬元或同額之中央政府重大
交通建設公債八十五年度甲類第五期債票（中央登錄公債）為被
告乙○○、甲○○供擔保後，得假執行。
本判決第三項於原告以新台幣伍萬元或同額之中央政府重大交通
建設公債八十五年度甲類第五期債票（中央登錄公債）為被告乙
○○供擔保後，得假執行。
    事實及理由
甲、程序方面：
一、按當事人就一定法律關係而生之訴訟得以文書合意定第一審
    管轄法院，民事訴訟法第24條著有明文。查本件兩造就本件
    法律關係所生之訴訟合意由本院管轄，有卷附兩造簽立之授
    信約定書第12條可稽，依民事訴訟法第24條第1 項之規定，
    本院自有管轄權，合先敘明。
二、本件被告宏俊清潔有限公司、乙○○經合法通知，未於言詞
    辯論期日到場，核無民事訴訟法第386 條所列各款情形，爰
    依原告之聲請，由其一造辯論而為判決。
乙、實體方面：
一、原告起訴主張：
  (一)被告宏俊清潔有限公司於民國93年8 月27日，邀同被告乙○
    ○、甲○○為連帶保證人，與原告訂立消費借貸契約，向原
    告借款新台幣（下同）250 萬元，雙方約定借款期限自93年
    9 月6 日起至96年9 月6 日止，利息按原告「基準利率」加
    年息百分之2.8 計算（借款時為5.93% ，現調整為6.28，原
    告於向法院請求時，即不再機動調整利率）。自實際撥款日
    起，按月繳息，本金分36期攤還，第1 期應於93年10月6 日
    攤還8 萬5,000 元，第2 期至第36期按月於每月6 日攤還6
    萬9,000 元。另約定借款到期或視為到期時，仍按約定利率
    計付遲延利息，並自逾期之日起加放款利率10% ，逾期6 個
    月以上者，其超過6 個月部分加放款利率20% 計付違約金。
    被告宏俊清潔有限公司於94年7 月1 日業經票據交換所宣告
    為拒絕往來戶，依約原告得視為全部到期，為此依消費借貸
    、連帶保證契約法律關係，訴請被告宏俊清潔有限公司、乙
    ○○、甲○○連帶給付借款本金餘額計137 萬8,733 元，及
    如附表1 所示之利息、違約金。
  (二)被告乙○○於93年8 月27日，邀同被告甲○○為連帶保證人
    ，與原告訂立消費借貸契約，向原告借款100 萬元，雙方約
    定借款期限自93年8 月30 日 起至99年8 月30日止，利息按
    郵政儲金2 年期定期儲金機動利率（目前為年利率1.55%）
    加1.45機動計息。自貸放後12個月內，按月繳息，並自94年
    9 月30日起，分60期按月平均攤還本息。另約定貸款逾期未
    還款者，取消優惠利率並改按原貸款利率加年息1%計算利息
    、遲延利息，現利率為4.495%（同時約定原告於向法院請求
    時，即不再機動調整利率），另自逾期之日起加放款利率
    10% ，逾期6 個月以上者，其超過6 個月部分加放款利率
    20% 計付違約金。被告乙○○自94年12月30日起未依約繳交
    本息，依約原告得視為全部到期，為此依消費借貸、連帶保
    證契約法律關係，訴請被告乙○○、甲○○連帶給付借款本
    金餘額93萬7,001元，及如附表2 所示之利息、違約金。
  (三)被告乙○○於91年11月26日與原告訂立現金卡融資契約辦理
    「金來轉現金卡」小額貸款，約定最高借款額度20萬元（嗣
    並經原告調降為15萬元），借款利息自92年12月10日起，按
    固定利率年息14.625% 計付，並於每月20日結算一次滾入原
    本，借款人並應於每月21日至該月月底，繳納該期最低應納
    本金、利息。被告乙○○自94年12月21日起，即未依約繳納
    當期最低應納金額，經原告催告，迄未繳納，計至94年12月
    21日止，被告乙○○動用額度已達10萬2,781 元，依約應視
    為全部到期，被告乙○○依約應返還前揭10萬2,781 元，及
    其中本金10萬1,530 元部分按如附表3 編號1 所示之利息。
  (四)被告乙○○於92年4 月22日與原告訂立信用卡契約，雙方約
    定被告乙○○於領用信用卡後，即得於各特約商店記帳消費
    ，且依該契約第14條之約定，被告應於當期繳款截止日即每
    月21日前向原告全部清償，或以循環信用方式繳付最低應繳
    金額，餘額按年息17% 計付利息。逾期清償者，除喪失期限
    利益外，並應按第1 個月100 元、第2 個月300 元、第3 個
    月以上每月600 元計付逾期手續費。被告乙○○於原告核卡
    後即陸續簽帳消費，迄95年3 月7 日止，簽帳消費金額共計
    4 萬5,541 元，迄未給付，迭經催告無效，為此依原告與被
    告乙○○間信用卡契約法律關係，訴請被告乙○○給付信用
    卡欠款4 萬5,541 元，及其中本金4 萬992 元部分，按如附
    表3 編號2 所示計算之利息、逾期手續費（即違約金）。
  (五)並聲明：求為判決如主文所示，並願以中央政府重大交通建
    設公債85年度甲類第5 期債票（中央登錄公債）供擔保，請
    准宣告假執行。
二、被告宏俊清潔有限公司、乙○○未於言詞辯論期日到場，亦
    未提出書狀作何聲明或陳述。被告甲○○則以：原告應先向
    主債務人求償等語資為抗辯。並聲明：原告之訴駁回。
三、原告主張之上開事實，已據其提出與所述相符之借據、授信
    約定書、支票存款拒絕往來戶公告、貸款契約、借據、現金
    卡契約及增補條款、信用卡申請書、約定條款、消費明細表
    等件為證，被告宏俊清潔有限公司、乙○○經合法通知，未
    於言詞辯論期日到庭爭執，亦未提出任何書狀答辯以供本院
    斟酌；被告甲○○就其曾於前揭一、(一)(二)消費借貸債權債務
    關係與原告訂立擔任連帶保證契約等情亦未爭執，應認原告
    之主張為真實。
四、按消費借貸之借用人應於約定期限內，返還與所借用物種類
    、品質、數量相同之物，民法第478 條前段定有明文；又所
    謂連帶保證，係指保證人與主債務人就債務之履行，對於債
    權人各負全部給付之責任者而言，是連帶保證債務之債權人
    得同時或先後向保證人為全部給付之請求（最高法院45年度
    臺上字第1426號判例、77年度臺上字第1772號判決意旨參照
    ）。被告宏俊清潔有限公司尚積欠原告前開一、(一)所述本金
    、利息、違約金，被告乙○○尚積欠前揭一、(二)所述本金、
    利息、違約金，及一、(三)所述本金、利息、逾期手續費（性
    質上應為違約金）均已如前述，揆諸前開規定及說明，被告
    宏俊清潔有限公司應與連帶保證人乙○○、甲○○就前述一
    、(一)債務負連帶清償責任；被告乙○○應與連帶保證人甲○
    ○就前述一、(二)債務負連帶清償責任；被告乙○○並應就前
    述一、(三)債務負清償之責。至被告甲○○雖抗辯原告應先向
    主債務人（即被告宏俊清潔有限公司、乙○○）求償乙節，
    因兩造所簽立者係連帶保證契約，被告甲○○依約亦應對原
    告負全部給付之責任，自不以原告先向主債務人求償無結果
    為必要，揆諸前揭說明，被告甲○○此項抗辯，尚無可採。
    另原告與被告乙○○信用卡契約部分，兩造間訂有信用卡契
    約、被告乙○○消費、逾期未給付簽帳款之事實既堪認定，
    原告依約訴請被告乙○○給付一、(四)所示本金、利息、逾期
    手續費（性質上應為違約金），亦無不合。
五、從而，原告分別本於各自簽立之消費借貸、連帶保證、信用
    卡契約法律關係，分別訴請被告給付如主文第1 、2 、3 項
    所示之金額，為有理由，應予准許。
六、原告陳明願供擔保以代釋明聲請宣告假執行，核無不合，爰
    酌定相當擔保金額，准予宣告假執行。
七、據上論結，原告之訴為有理由，並依民事訴訟法第385 條第
    1 項、第78條、第85條第1 項但書、第2 項，第390 條第2
    項，判決如主文。
中    華    民    國    95    年    6     月    9     日
                  民事第二庭  法  官  王本源
以上正本證明與原本無異。
如對本判決上訴須於判決送達後20日內向本院提出上訴狀。
中    華    民    國    95    年    6     月    12    日
                              書記官  陳淑女


司法院資訊處製作；財團法人民間司法改革基金會備份。
